【裁判字號】    97,訴,4713
【裁判日期】    971225
【裁判案由】    毒品危害防制條例
【裁判全文】
臺灣臺中地方法院刑事判決              97年度訴字第4713號
公  訴  人  臺灣臺中地方法院檢察署檢察官
被      告  乙○○
                    國民
                    （現另案羈押於臺灣臺中看守所）
上列被告因毒品危害防制條例等案件，經檢察官提起公訴（九十
七年度毒緝字第一九五號、九十七年度偵緝字第二三九一號），
被告於準備程序中就被訴事實為有罪之陳述，受命法官於聽取當
事人之意見後，本院合議庭裁定改由受命法官獨任以簡式審判程
序審理，判決如下：
    主  文
乙○○施用第一級毒品，累犯，處有期徒刑捌月，減為有期刑肆
月，如易科罰金，以新臺幣壹仟元折算壹日。扣案注射針筒貳支
，沒收。又行使偽造私文書，足以生損害於公眾及他人，累犯，
處有期徒刑陸月，減為有期徒刑參月，如易科罰金，以新臺幣壹
仟元折算壹日。附表所示偽造「柯建明」之署押均沒收。主刑部
分應執行有期徒刑陸月，如易科罰金，以新臺幣壹仟元折算壹日
。
    犯罪事實
一、乙○○曾因施用毒品案件，經臺灣臺東地方法院裁定令入戒
    治處所施以強制戒治，於民國九十一年八月二十日期滿執行
    完畢。其另因違反肅清煙毒條例、麻醉藥品管理條例及槍砲
    彈藥刀械管制條例案件，經本院以八十六年度訴字第一四一
    號判處有期徒刑三年二月、六月、一年五月，應執行有期徒
    刑四年六月確定，入監執行後於八十八年十二月一日假釋出
    監，於假釋期間因施用毒品經法院裁定送觀察勒戒，並撤銷
    上開假釋，再度入監執行，於九十三年三月三十一日縮短刑
    期執行完畢。詎仍不知悔改，復於九十六年一月四日上午某
    時，在臺中市○○路旁，以針筒注射方式，施用第一級毒品
    海洛因一次。嗣其因駕駛贓車，於同日上午十一時五十分許
    ，在臺中縣霧峰鄉○○村○○路二一二巷一○號旁為警盤查
    ，員警自該贓車內扣得注射針筒二支，並將乙○○帶回臺中
    縣警察局霧峰分局吉峰派出所接受調查。乙○○為脫免刑責
    ，竟基於行使偽造私文書及偽造署押之接續犯意，冒用「柯
    建明」名義應訊接受調查，並於同日，在臺中縣警察局霧峰
    分局吉峰派出所內，於附表編號二、四、五、六所示之文件
    上，接續偽造「柯建明」之署押（含簽名及按捺指印），表
    示其係「柯建明」，再於附表編號一、三、七所示之文件，
    接續偽造「柯建明」之署押（含簽名及按捺指印），表示係
    由柯建明本人受通知得行使刑事訴訟法上所規定之接受訊問
    時權利並收受，及同意採取尿液送鑑驗之私文書，嗣將上開
    偽造之私文書交還予承辦警員收執而行使之，足以生損害於
    柯建明及警察機關對追訴犯罪之正確性。嗣臺灣臺中地方法
    院檢察署檢察官以「柯建明」施用第一級毒品犯行向本院聲
    請觀察、勒戒裁定獲准，柯建明不服而提出抗告，抗告法院
    將原裁定撤銷，案件發回本院，本院將本件查獲時自稱「柯
    建明」者於調查筆錄、搜索筆錄、搜索扣押筆錄及尿液真實
    姓名對照表上留存之指紋，送請內政部警政署刑事警察局鑑
    定，結果與該局檔存乙○○左拇指指紋相符而查獲。
二、案經臺中縣警察局霧峰分局報告暨臺灣臺中地方法院檢察署
    檢察官主動偵查起訴。
    理    由
一、本件被告乙○○所犯係死刑、無期徒刑、最輕本刑為三年以
    上有期徒刑以外之罪，其於準備程序中就被訴事實為有罪之
    陳述，經告知簡式審判程序之旨，並聽取公訴人及被告之意
    見後，本院合議庭認為適宜而裁定由受命法官獨任進行簡式
    審判程序，先予說明。
二、上揭犯罪事實，業據被告乙○○坦承不諱，被告接受員警盤
    查時冒用「柯建明」名義應訊，致使員警對被告採尿後依「
    柯建明」個人基本資料製作尿液真實姓名對照表並將尿液送
    檢驗，惟經本院將被告於調查筆錄、搜索扣押筆錄及尿液真
    實姓名對照表上按捺之指紋，送請刑事警察局鑑定，結果與
    該局檔存被告之左拇指指紋相符，此有刑事警察局九十六年
    六月十二日刑紋字第○九六○○八六七七九號鑑驗書附於本
    院九十六年度毒聲更字第五號卷可稽，且有臺中縣警察局霧
    峰分局之警詢筆錄、扣押筆錄、扣押物品目錄表、權利告知
    證明書、採尿同意書、尿液真實姓名對照表、中山醫學大學
    附設醫院檢驗科藥物檢測中心檢驗報告各一份，現場照片二
    張在卷可證。此外，復有注射針筒二支扣案可證，足證被告
    之自白與事實相符，本件事證明確，被告犯行已堪認定。
三、按刑法上之「署押」，乃指於紙張或物體上簽署之姓名或其
    他符號，以表示其承認所簽署文書之效力，與印文有同一效
    力（最高法院八十六年度台上字第四七號判決參照），而以
    捺指紋以代替簽名者，則偽造指紋亦屬偽造署押。次按刑法
    上之偽造署押罪，係指單純偽造簽名、畫押而言，若在制式
    之書類上偽造他人簽名，已為一定意思表示，具有申請書或
    收據等類性質者，則係犯偽造文書罪，該偽造署押為偽造文
    書之部分行為不另論罪（最高法院八十五年度台非字第一四
    六號判決意旨參照）。再按調查筆錄「應告知事項」欄、權
    利告知書、採尿同意書上偽造之署名及指印紋，分別具有表
    示被告知罪名及必須接受偵訊，並可以行使緘默、選任辯護
    人、請求調查有利證據、同意採取尿液等情事之意思，性質
    上均係私文書（最高法院九十年度台上字第六○五七號判決
    、七十七年度台上字第七七六號判決參照）。是被告於如附
    表編號一、三、七所示文書上偽造「柯建明」之署押（含簽
    名及指印），進而偽造完成該文書持以行使，核其所為係犯
    刑法第二百十六條、第二百十條之行使偽造私文書罪。附表
    編號二、四、五、六所示之文書上偽造「柯建明」之署押（
    含簽名及指印），均僅係單純表明對各該訊問、搜索扣押結
    果及所按捺之指印等無異議而已，尚不能表示其係有製造何
    種文書及曾為何項意思表示之意，是核其此部分所為，係犯
    刑法第二百十七條第一項之偽造署押罪。公訴意旨認被告於
    附表編號二、四、五、六偽造署押之行為另涉犯刑法第二百
    十六條、二百十條之行使偽造文書罪，尚有未洽。被告上開
    多次偽造署押及行使偽造私文書，實係因在同一查獲時日內
    ，為同一冒名掩飾犯行之目的，接續多次冒用「柯建明」名
    義在如附表所示之文書上偽造「柯建明」之署押（含署名及
    指印），從而被告上開所為多次偽造署押、行使偽造私文書
    既係利用同一機會，在同一時段各就同一犯罪構成事實，本
    於單一犯意接續進行，以實現一犯罪構成要件之單一行為，
    僅侵害單一法益，係屬接續犯，應以一偽造署押罪及行使偽
    造私文書罪論處，且此接續偽造署押行為，為偽造私文書之
    階段行為，偽造私文書之低度行為，為高度之行使偽造私文
    書行為所吸收，均不另論罪。另被告前因違反肅清煙毒條例
    、麻醉藥品管理條例及槍砲彈藥刀械管制條例案件，經本院
    以八十六年度訴字第一四一號判處有期徒刑三年二月、六月
    、一年五月，應執行有期徒刑四年六月確定，入監執行後於
    八十八年十二月一日假釋出監，於假釋期間因施用毒品經法
    院裁定送觀察勒戒，並撤銷上開假釋，再度入監執行，於九
    十三年三月三十一日縮短刑期執行完畢，有臺灣高等法院被
    告前案紀錄表在卷足憑，五年以內故意再犯本件有期徒刑以
    上之二罪，均為累犯，應依刑法第四十七條第一項規定各加
    重其刑。
四、爰審酌被告前有違反肅清煙毒條例、麻醉藥品管理條例、槍
    砲彈藥刀械管制條例等前科之素行，因施用毒品為警查獲後
    猶不知悔改，竟為企圖規避刑責，而冒用「柯建明」名義應
    訊，造成檢警機關偵辦案件之困擾、對柯建明及司法所生危
    害之程度甚鉅，考量其素行、生活狀況、智識程度及其犯罪
    後坦承犯行態度等一切情狀，分別量處如主文所示之刑。又
    被告犯罪時間均係在九十六年四月二十四日以前，所犯之罪
    均合於中華民國九十六年罪犯減刑條例第二條第一項第三款
    之規定，且被告係於該條例施行後之九十六年十一月七日始
    經臺灣臺中地方法院檢察署以中檢輝偵夜緝字第四六○○號
    發佈通緝（見九十六年度毒偵字第四六七三號卷第八頁），
    九十七年十月二十二日為警緝獲，有彰化縣警察局通緝案件
    移送書一份在卷可稽（見九十七年度毒偵緝字第一九五號卷
    第九頁），與該條例第五條不得減刑之規定不合，仍應各減
    其宣告刑二分之一，並定應執行之刑及諭知易科罰金之折算
    標準。扣案之注射針筒二支為被告所有，且供施用毒品所用
    之物等情，業經被告陳明在卷，應依刑法第三十八條第一項
    第二款規定予以沒收。另如附表所示之「柯建明」之署押（
    含簽名及指印），均係被告偽造之署押，應依刑法第二百十
    九條之規定為沒收之諭知。
據上論斷，應依刑事訴訟法第二百七十三條之一第一項、第二百
九十九條第一項前段，毒品危害防制條例第十條第一項，刑法第
十一條前段、第二百十六條、第二百十條、第二百十七條第一項
、第四十七條第一項、第五十三第五款、第四十一條第二項、第
三十八條第一項第二款、第二百十九條，中華民國九十六年罪犯
減刑條例第二條第一項第三款、第七條、第九條，判決如主文。
本案經檢察官甲○○到庭執行職務。
中    華    民    國    97    年    12    月    25    日
                  刑事第十六庭    法  官  周玉蘭
以上正本證明與原本無異。
如不服本判決應於收受判決後10日內向本院提出上訴書狀，並應
敘述具體理由；其未敘述上訴理由者，應於上訴期間屆滿後20日
內向本院補提理由書（均須按他造當事人之人數附繕本）「切勿
逕送上級法院」。
                                書記官  黃泰能
中    華    民    國    97    年    12    月    25    日
附表：
┌──┬───────────────────┬────┬────┐
│編  │       筆錄及其他文書名稱             │偽造之「│偽造之「│
│號  │                                      │彭元皇」│彭元皇」│
│    │                                      │署名    │指印    │
├──┼───────────────────┼────┼────┤
│1   │調查筆錄「應告知事項」欄              │1枚     │1枚     │
├──┼───────────────────┼────┼────┤
│2   │調查筆錄原本                          │1枚     │含騎縫指│
│    │                                      │        │印共5枚 │
├──┼───────────────────┼────┼────┤
│3   │權利告知書                            │1枚     │1枚     │
├──┼───────────────────┼────┼────┤
│4   │臺中縣警察局霧峰分局搜索、扣押筆錄    │3枚     │含騎縫指│
│    │                                      │        │印共5枚 │
├──┼───────────────────┼────┼────┤
│5   │臺中縣警察局霧峰分局扣押物品目錄表    │1枚     │1枚     │
├──┼───────────────────┼────┼────┤
│6   │採尿同意書                            │1枚     │1枚     │
├──┼───────────────────┼────┼────┤
│7   │臺中縣警察局霧峰分局毒品尿液真實姓名對│無署名  │1枚     │
│    │照表                                  │        │        │
└──┴───────────────────┴────┴────┘
附錄本案論罪科刑法條全文
刑法第216條：
行使第210條至第215條之文書者，依偽造、變造文書或登載不實
事項或使登載不實事項之規定處斷。
刑法第210條：
偽造、變造私文書，足以生損害於公眾或他人者，處五年以下有
期徒刑。
刑法第217條第1項：
偽造印章、印文或署押，足以生損害於公眾或他人者，處三年以
下有期徒刑。


司法院資訊處製作；財團法人民間司法改革基金會備份。
